臺灣高等法院臺中分院民事判決　　　　　 90年度重上字第5號
上　訴　人　丁○○
兼　上一人
訴訟代理人　丙○○
被　上訴人　乙○○
　　　　　　甲○○○○○○
上列當事人間侵權行為損害賠償事件，上訴人對於中華民國86年
2月4日臺灣南投地方法院85年度重附民字第6號第一審判決提起
上訴，本院於94年8月16日言詞辯論終結，判決如下：
    主  文
原判決廢棄。
被上訴人應連帶給付上訴人丁○○新台幣壹仟壹佰萬元及自民國
八十五年十月十七日起至清償日止按年息百分之五計算之利息。
被上訴人應連帶給付上訴人丙○○新台幣參仟柒佰捌拾玖萬零肆
佰參拾伍元及自民國八十五年十月十七日起至清償日止按年息百
分之五計算之利息。
第一、二審訴訟費用由被上訴人連帶負擔。
    事  實
甲、上訴人方面：
一、聲明：求為判決：如主文所示。
二、陳述：除引用原判決書之記載外，補稱：
（一）本件上訴人被詐欺之款項，其中一千一百萬元係上訴人丁
      ○○所有，其餘三千七百八十九萬零四百三十五元係上訴
      人丙○○所有，起訴時未予區分，爰將原訴之聲明更正如
      主文第二、三項所示。
（二）被上訴人假借提供不動產抵押給上訴人及將不動產所有權
      移轉給上訴人為詞，使上訴人信以為真陷於錯誤而多次將
      款項借給被上訴人，但於被上訴人所交付之支票到期前，
      即要求另以客票向上訴人換回原先交付之支票，隱瞞其詐
      騙之意圖，使上訴人受騙。
三、證據：除引用原審立證方法外，補提：匯款回條影本二十二
    張為證。
乙、被上訴人方面：被上訴人李妙媜、乙○○均未於言詞辯論期
    日到場，被上訴人乙○○未提出任何書狀為何聲明或陳述；
    被上訴人李妙媜提出書狀所為聲明及陳述如下：
一、聲明：求為判決駁回對造之上訴。
二、陳述：除與原判決所載相同部分予以引用外，補述略稱：
（一）上訴人二人在另案被上訴人二人詐欺案件刑事案件審理中
      承認與被上訴人乙○○金錢往來已有四、五年，被上訴人
      二人就所借款項亦已清償三百十一萬五千五百元及利息，
      足見被上訴人並未對上訴人詐騙。
（二）縱令被上訴人李妙媜應負侵權行為損害賠償責任，但對造
      所稱之詐欺事實，被上訴人李妙媜並非全部參與，對造竟
      請求被上訴人李妙媜就系爭全部借款負連帶賠償責任，亦
      非有據。
丙、本院依職權調閱台灣南投地方法院檢察署八十四年度偵字第
    四二五二號等、原法院八十五年度訴字第四五號、本院八十
    六年上訴字第八二一號、九十年重上更一字第八六號、九十
    二年重上更二字第一五五號、九十三年重上更三字第五三號
    、最高法院九十年台上字第二五八二號、九十二年台上字第
    二九二六號、九十三年台上字第五二九號、九十四年台上字
    第二０九五號乙○○等偽造文書案件刑事卷宗。
      理  由
甲、程序方面：被上訴人李妙媜、乙○○均經合法通知未於言詞
    辯論期日到場，核無民事訴訟法第三百八十六條各款所列情
    形，爰依上訴人之聲請，由其一造辯論而為判決。
乙、實體方面：
一、上訴人丁○○、丙○○主張：被上訴人李妙媜（原名李玉真
    ）明知被上訴人乙○○（原為李妙媜之夫）自民國（下同）
    八十三年年初起已週轉不靈，依賴借貸以維營業及生計，二
    人竟基於意圖自己不法所有之概括犯意、偽造文書之犯意聯
    絡，共同或由被上訴人乙○○一人為下列行為：
（一）被上訴人李妙媜、乙○○自八十三年四月十五日起，至八
      十四年六月二十三日止連續多次以電話或親赴台北市之方
      式，向經營高林茶葉有限公司之上訴人丁○○、丙○○佯
      稱彼等所經營之天銘企業股份有限公司（下稱天銘公司）
      需大量資金投資建廠、製造茶葉，以應市場需求為由，使
      上訴人丁○○及丙○○陷於錯誤，交付現金，被上訴人李
      妙媜、乙○○先以支票作為擔保，由於部分支票確有兌現
      ，使上訴人丁○○、丙○○誤以為被上訴人李妙媜及乙○
      ○誠信可靠，繼續交付款項予被上訴人李妙媜及乙○○二
      人，被上訴人李妙媜夫婦見此計得逞，再以客票大量向上
      訴人丁○○、丙○○調現，而該等客票均不獲兌現，且為
      金融業者列為拒絕往來戶，被上訴人李妙媜夫婦為達其繼
      續詐財之目的，於前述客票不獲兌現時，除另以發票人為
      天銘公司之支票換回不獲兌現之客票外，明知被上訴人李
      妙媜所有坐落於臺中縣霧峰鄉○○段第一三二地號之土地
      及其上建號為同段第五三三、五三五、五三六號，門牌號
      碼為臺中縣霧峰鄉○○路一一七一之一號一樓、一一七一
      之一號二樓、一一七一之二號三樓之建物之不動產所有權
      狀四紙（權狀字號分別為霧字第二四二三九、一六六Ｏ三
      、一六六Ｏ二、一六六Ｏ四號），係由上開房地之第二順
      位抵押權人林素娟所保管，並未遺失，竟於八十四年五月
      一日，以被上訴人李妙媜名義，推由被上訴人乙○○利用
      不知情之代書黃慈如，以上開所有權狀業於八十四年五月
      一日遺失之不實事項為由，向台中縣霧峰鄉地政事務所申
      請補發上開房地之所有權狀，使該管地政事務所負責承辦
      之公務員信以為真而登載於其職務上所掌之公文書，並於
      八十四年六月十二日據以補發所有權狀，而持該補發之所
      有權狀辦理上開房地之所有權移轉登記予上訴人丁○○。
（二）被上訴人李妙媜又明知被上訴人乙○○所有坐落於南投縣
      名間鄉○○段第七二八地號之土地，已設定第一順位抵押
      權新臺幣（下同）八百萬元（抵押權人為陳慶長）、第二
      順位抵押權八百萬元（抵押權人為丁○○）、第三順位抵
      押權六百萬元（抵押權人為廖上源）；其所有坐落於南投
      縣名間鄉○○段第七二八地號土地上建號為同段第六八號
      之建物，門牌號碼為南投縣名間鄉三崙村口寮巷三之三十
      號，業已設定第一順位抵押權八百萬元（抵押權人為丁○
      ○）、第二順位抵押權六百萬元（抵押權人為廖上源），
　    因被上訴人乙○○之債權人即上訴人丁○○、丙○○要求
      對上開土地及建物設定更周詳之擔保，被上訴人乙○○乃
      於八十四年五月四日，在上開土地設定第四順位抵押權八
      百萬元（抵押權人為丁○○）、第五順位抵押權八百萬元
      （抵押權人為丙○○）；就上開建物設定第三順位抵押權
      八百萬元（抵押權人為丁○○）、第四順位抵押權八百萬
      元（抵押權人為丙○○），並於八十四年五月五日向南投
      縣南投地政事務所申請上開房地之登記簿謄本，經南投縣
      南投地政事務所據以核發南地謄字第一一六五二號土地及
      建築改良物登記簿謄本一份後，被上訴人乙○○即於八十
      四年五月五日至同月九日間，在南投縣不詳地點偽刻南投
      縣南投地政事務所承辦員謝小慧及王麗玲之印章，及「設
      定」、「抵押權」、「民國年月日」、「２７」、「所有
      權全部」、「１７」、「０２１７０」、「８４」、「空
      白」、「１８」、「４」、「新臺幣捌佰萬元整」、「自
      民國年月日起至民國年月日止」、「８４南」、「民國年
      月日生」等條戳各一枚，在南投縣名間鄉三崙村口寮巷三
      之卅號住處，以不詳方法將上開抵押權人為廖上源部分之
      抵押權登記塗銷，並蓋用前開偽造謝小慧及王麗玲印章之
      印文及前述「設定」、「抵押權」等條戳於上開土地及建
      築改良物登記簿謄本上，而將上開土地原第四、五順位抵
      押權之丁○○、丙○○部分，分別改為第三、四順位；將
      上開建物原為第三、四順位抵押權之丁○○、丙○○部分
      ，分別改為第二、三順位，變造上開土地及建築改良物登
      記簿謄本，足生損害於地政機關對於登記簿謄本管理之正
      確性及丁○○、丙○○。嗣被上訴人共同於八十四年五月
      九日將上開變造之謄本，持往臺北市○○○路○段一七五
      之一號，交付予上訴人丁○○及丙○○二人保管，以取信
      於上訴人丁○○、丙○○使之繼續出借款項予被上訴人李
      妙媜夫婦，迄八十四年六月二十三日止，共向上訴人二人
      詐得四千八百八十九萬零四百三十五元（詳如附表所載，
      另外一千一百十萬三千零四十七元部分，係上訴人丙○○
      、丁○○支付乙○○、李妙媜之貨款，非屬詐騙之金額）
      ，其中上訴人丙○○、丁○○被詐騙之款項數額各為三千
      七百八十九萬零四百三十五元、一千一百萬元。
（三）被上訴人二人共同以上述偽造文書、詐欺行為，不法侵害
      上訴人之權利，使上訴人二人受損害，應對上訴人負連帶
      賠償責任等情，爰本於侵權行為損害賠償之法律關係，求
      為命被上訴人二人連帶給付上訴人丁○○、丙○○各一千
      一百萬元、三千七百八十九萬零四百三十五元及均自訴狀
      繕本送達翌日起至清償日止按年息百分之五計付利息之判
      決。
二、被上訴人乙○○未於言詞辯論期日到場，亦未具狀為任何抗
    辯。被上訴人李妙媜則以：上訴人二人在另案被上訴人二人
    詐欺案件刑事案件審理中承認與被上訴人乙○○金錢往來已
    有四、五年，被上訴人二人就所借款項亦已清償三百十一萬
    五千五百元及利息，足見被上訴人並未對上訴人詐騙，且上
    訴人所稱之各次詐欺行為，被上訴人李妙媜並非全部參與，
    上訴人竟請求被上訴人李妙媜就系爭全部借款負連帶賠償責
    任，亦非有據等語，資為抗辯。
三、經查：
（一）、被上訴人李妙媜、乙○○於八十四年五月一日，以被上
        訴人李妙媜名義，推由被上訴人乙○○利用不知情之代
        書黃慈如，向臺中縣霧峰鄉地政事務所，以被上訴人李
        妙媜所有之權狀業於八十四年五月一日遺失為由，申請
        補發所有權狀等情，有臺中縣霧峰鄉地政事務所八十四
        年十二月十八日八十四霧地一字第一六八五五號函檢附
        土地登記申請書、切結書等在卷可按〔見本院依職權調
        閱之台灣南投地方法院檢察署八十四年度偵字第四二五
        二號偵查卷（以下稱四二五二號偵查卷）第一二○頁及
        外放證物袋〕。而證人林素娟於前述案件偵查中亦證稱
        ：李妙媜所有之坐落霧峰鄉○○段一三二地號土地及其
        上第五三三、五三五及五三六建號之建物所有權狀，係
        放置在伊處作為第二順位抵押權之擔保，並未遺失等語
        （見四二五二號偵查卷第八十頁），嗣於原審刑事庭審
        理時復證稱：「權狀是擺在我這兒，因他（被上訴人）
        有向我借錢，權狀是方代書拿給我的，且我也怕他們再
        去借錢，他們知道是擺在我那兒的」等語〔見原審八十
        五年度訴字第四五號刑事卷（以下稱原審刑事卷）第一
      　○六頁〕。證人即代書方俊川於原審刑事庭審理時亦供
        陳：伊並無被告（即被上訴人）等曾向伊詢問權狀下落
        之印象等語（見原審刑事卷第九五頁）。參以被上訴人
        乙○○亦陳稱：「是告訴人丙○○、丁○○（即本件上
        訴人）見我財務有困難，才叫我向主管機關報失過戶給
        他，因所有權狀在第二順位債權人（林素娟）那裡，是
        我去報遺失的，我去跟代書講的」等語（見四二五二號
        偵查卷第七九頁、第九二頁反面）。顯見被上訴人李妙
        媜、乙○○於申報上開所有權狀遺失當時，均明知所有
        權狀在證人林素娟處，並未遺失，竟仍以被上訴人李妙
        媜名義，推由被上訴人乙○○負責接洽不知情之代書代
        為申報遺失，是被上訴人李妙媜、乙○○均有使公務員
        登載不實之行為，至為明確。
（二）、被上訴人乙○○所有坐落於南投縣名間鄉○○段第七二
        八地號土地，其上係設定第一順位抵押權八百萬元（抵
        押權人為陳慶長）、第二順位抵押權八百萬元（抵押權
        人為丁○○）、第三順位抵押權六百萬元（抵押權人為
        廖上源）、第四順位抵押權八百萬元（抵押權人為丁○
        ○）、第五順位抵押權八百萬元（抵押權人為丙○○）
      　而乙○○所有坐落於該南投縣名間鄉○○段第七二八地
        號土地上建號為同段第六八號之建物，門牌號碼為南投
        縣名間鄉三崙村口寮巷三之三十號，其上係設定第一順
        位抵押權八百萬元（抵押權人為丁○○）、第二順位抵
        押權六百萬元（抵押權人為廖上源）、第三順位抵押權
        八百萬元（抵押權人為丁○○）、第四順位抵押權八百
        萬元（抵押權人為丙○○），此有南投縣南投地政事務
        所八十四年十二月二十三日投地一字第一三六三四號函
        檢附土地及建築改良物登記簿謄本一份附卷可稽（見四
        二五二號偵查卷第一二一頁及外放證物袋）。而據上訴
        人丁○○、丙○○於前述刑事案件審理中所提出由南投
        縣南投地政事務所於八十四年五月五日所核發之南地謄
        字第一一六五二號土地及建築改良物登記簿謄本上所載
        內容，上開土地原為第四、五順位抵押權之丁○○、丙
        ○○部分，改為第三、四順位；上開建物上原為第三、
        四順位抵押權之丁○○、丙○○部分，則改為第二、三
        順位，有該上訴人丁○○、丙○○提出之謄本一份及其
        末頁之切結書附於上開刑事案卷可據（見四二五二號偵
        查卷第三九至五四頁）。而被上訴人乙○○亦供承上開
        謄本係其在家中所變造等情（見四二五二號偵查卷第九
        三頁），足見被上訴人乙○○亦有偽造印章以變造公文
        書之犯行。被上訴人乙○○於上述刑事案件審理中雖改
        稱：「謝小慧、王麗玲之印章，及『設定』等戳記，是
        丁○○、丙○○他們刻的」云云，然上訴人丁○○、丙
        ○○若欲取得擔保，自應會要求確實、真正之擔保，當
        不可能自己提供偽造之印章等給被上訴人等人變造虛偽
        之登記簿謄本，以取得虛有擔保之理，是被上訴人乙○
        ○於刑事案件中所為上開陳述，與常情顯然有違，自難
        憑採。被上訴人李妙媜與乙○○對於上開變造之建築改
        良物謄本後附之切結書係彼等所親自簽名一節，已於上
        述刑事案件偵查中自承屬實（見四二五二號偵查卷第九
        二頁反面），而依該切結書上所載明「茲此南地謄本第
       （甲）一一六五二號保（為『係』字之誤）由我夫妻乙
        ○○、李玉真二人共同於八十四年五月九日親自送達臺
        北市○○○路○段一七五之一號當面交予丁○○先生、
        丙○○女士作為對其二人之債權確付憑證無誤」等語（
        見四二五二號偵查卷第四五頁），以被上訴人李妙媜當
        時仍係被上訴人乙○○之配偶，二人共同生活，對於被
        上訴人乙○○之收入、經濟狀況、以及是否確有塗銷上
        開名間鄉○○段第七二八地號土地及其上建物之其他順
        位抵押權等情事，自難諉為不知，其明知持以交付予上
        訴人丁○○、丙○○之土地謄本內容係屬偽造，猶與被
        上訴人乙○○共同持往台北市上開地址交付予上訴人丁
        ○○、丙○○，並簽立切結書以為擔保，足認被上訴人
        李妙媜有與被上訴人乙○○共同行使上開變造公文書之
        行為。
（三）關於被上訴人李妙媜、乙○○共同詐欺部分：
  １、被上訴人李妙媜、乙○○等所有之臺中縣霧峰鄉○○段第
      一三二地號土地、同段第五三三、五三五、五三六號建物
      、南投縣名間鄉○○段第七二八地號土地、同段第六八號
      建物，在八十三年間均已設定二順位以上之高額抵押權之
      情，業據證人林素娟於上述刑事案件審理中到庭證述如上
      ，且有各該土地、建物登記簿謄本影本在卷可憑（見該刑
      事案件外放證物袋），可知被上訴人等於斯時業已負債累
      累，財務情形不佳。而上訴人人丙○○於本院刑事庭更二
      審審理時指稱：借款時係以電話聯繫，多由李妙媜出面商
      借，有時則為乙○○，於電話中向伊說明客票金額後，或
      是李妙媜將支票寄給伊，伊再將款項匯出，或是伊將錢匯
      出後，對方再將支票寄給伊，均係匯款至李妙媜帳戶，李
      妙媜與乙○○係向伊及丁○○借貸，至於各借貸多少，則
      係伊與丁○○間之私帳，借貸償還日並無另行約定，故係
      以票載票期為準，當初跳票時，李妙媜與乙○○即以房屋
      設定扺押，並主張業已設定抵押而向伊取回支票，亦即該
      等票據均未曾兌現，至於未被取回而來不及從銀行抽回者
      ，便會跳票，跳票時，李妙媜便會以另一面額更高之支票
      交付伊，使伊再匯款予李妙媜與乙○○，致伊越陷越深。
      因為是陸續退票，且認李妙媜夫妻均有以房地設定抵押予
      伊，故於退票之後，伊復遭詐騙二十萬元。伊原陳明李妙
      媜與乙○○共欠伊五千九百九十九萬三千四百八十二元，
      其中支票部分四千八百八十九萬零四百三十五元係借款及
      利息，利息為兩分半，另外一千一百十萬三千零四十七元
      係貨款，包括發票六百三十七萬四千七百六十元及農民自
      立耕作生產證明三百七十九萬二千零三十元等語（見本院
      刑事更 (二)審卷二第五十、八六至九四頁）。並提出發
      票影本五張、農民耕作生產證明影本二十張、退票支票明
      細表一份及退票支票影本三十七張為證（見本院刑事更 (
      二)審卷二第五三、五四至五八頁及第七六、三十至三一
      、三二至四四頁）。查被上訴人李妙媜等雖與上訴人丁○
      ○、丙○○間交易往來六年有餘，之前所借款項均按期支
      付利息等情，雖為上訴人丁○○、丙○○所不爭，惟之前
      雙方所為之金錢往來，固無詐欺情事可言，然被上訴人李
      妙媜與乙○○於八十三年初起即已負債累累，週轉困難，
      業如前述，竟仍隱瞞無力清償之事實，使上訴人丁○○、
      丙○○誤以為其等仍有資力，而於短期內再貸與其等高達
      四千餘萬元之款項，自屬詐術之行使無疑，自不能以被上
      訴人李妙媜、乙○○先前之借款支付有利息，即認被上訴
      人李妙媜等無何詐欺之行為。足見被上訴人李妙媜確有與
      乙○○共同詐騙上訴人丙○○、丁○○，詐得金額共計四
      千八百八十九萬零四百三十五元。被上訴人李妙媜所辯伊
      未參與此部分行為云云，自難採信。
  ２、再者，被上訴人李妙媜、乙○○雖提出多紙支票，證明其
      等有清償上訴人丁○○、丙○○部分借款，然觀諸其等於
      八十三年四月至十二月，短短八個月間向上訴人丁○○、
      丙○○借款高達四千餘萬元，而所稱已清償之債務部分，
      經本院刑事庭更一審函查結果，被上訴人李妙媜等交付予
      上訴人丁○○、丙○○以為債務清償之支票中，僅付款人
      為第一商業銀行，發票人分別為天銘公司、李妙媜之十七
      紙支票（金額共計四百十一萬五千五百元整），及付款人
      為臺中商業銀行名間分行，發票人為天銘公司，金額為二
      十萬元整之支票乙紙有兌現，其餘支票均遭退票。是被上
      訴人李妙媜等實際清償之債務至多僅為四百三十一萬五千
      五百元，為所積欠上訴人丁○○、丙○○債務之十分之一
      ，此有第一商業銀行南投分行九十一年三月一日一南投字
      第七十一號函及臺中商業銀行名間分行九十一年三月五日
      中名間字第三六號函在卷可考（見本院刑事庭更 (一) 審
      卷二第十一、四十頁）。而上開支票中之十二紙（金額共
      計三百十一萬五千五百元），且據上訴人丁○○、丙○○
      主張係伊等向被上訴人李妙媜、乙○○購買茶葉嗣後退貨
      ，屬被上訴人等所應退還之貨款，並非借款等語，而被上
      訴人李妙媜於本院刑事更一審訊問時，亦不否認上訴人丁
      ○○、丙○○所指上開支票係退貨應還款項（見本院刑事
      更 (一)審卷一第一四○頁），益見被上訴人李妙媜、乙
      ○○實際上交付上訴人等用以清償本金或支付利息之款項
      ，僅為極少數。而被上訴人李妙媜等於短短時間內向上訴
      人丁○○、丙○○商借高額款項，嗣僅清償極少部分，益
      徵被上訴人李妙媜等在借貸之時，其等財務狀況已極端窘
      迫，詎仍在明知無支付能力之情況下，向上訴人丙○○、
      丁○○貸借高達四千餘萬元之款項，足見被上訴人李妙媜
      等於借款之初，即欠缺清償之意思，而有使上訴人丁○○
      、洪瑞月陷於錯誤、交付款項之詐欺意圖。
  ３、又天銘公司乙○○於第一商業銀行南投分行之支票存款帳
      戶（帳號00000000000號）早於八十四年八月
      二十五日即被列為拒絕往來，有該分行九十二年十月八日
      一南投字第三九七號函附於前述刑事卷可憑（見本院刑事
      更 ( 二)審卷二第八一頁）。而被上訴人李妙媜於第一商
      業銀行南投分行活儲之帳戶（帳號0000000000
      0號），及被上訴人乙○○所設立之天銘公司於上開銀行
      之活儲帳戶（帳號00000000000號），自八十
      三年四月起至八十四年十一月底止，除上訴人丁○○、丙
      ○○之匯款外，固另有數十萬至數百萬元不等之入帳，且
      最後之存款餘額仍各有二十五萬七千一百八十七元、五十
      二萬五千六百零五元，有第一商業銀行南投分行八十四年
      十二月十九日一南投字第四○○號函附於上述刑事案卷可
      稽（見四二五二號偵查卷第一一九頁及外放證物袋）。惟
      被上訴人等於八十三年初起，即已陷於週轉困境，其帳戶
      內雖有數十萬元至數百萬元等之入帳，然多係對外向他人
      借貸以為週轉而來，尚難以此即認其等有清償能力。至被
      上訴人李妙媜、天銘公司之帳戶內最後雖仍有存款，然揆
      諸被上訴人李妙媜、乙○○等在外積欠之債務高達數千萬
      元，自難以其等帳戶內尚有五十二萬餘元，即認其等財務
      狀況尚佳，難以此即為被上訴人有利之認定。
  ４、綜上所述，足見被上訴人二人有以上述方式共同對上訴人
      二人為詐借金錢之行為。
四、按民法第184條規定：「因故意或過失，不法侵害他人之權
    利者，負損害賠償責任。故意以背於善良風俗之方法，加損
    害於他人者亦同。違反保護他人之法律，致生損害於他人者
    ，負賠償責任」。同法第185條第1項前段規定：「數人共同
    不法侵害他人之權利者，連帶負損害賠償責任」。第213條
    規定：「負損害賠償責任者，除法律另有規定或契約另有訂
    定外，應回復他方損害發生前之原狀。因回復原狀而應給付
    金錢者，自損害發生時起，加給利息」。本件被上訴人二人
    共同以上開偽造文書及詐欺行為侵害上訴人二人之權利，致
    上訴人二人受有損害，上訴人二人依據前開規定，請求被上
    訴人二人連帶賠償，洵屬正當。被上訴人二人共同詐騙之系
    爭款項，其中一千一百萬元為上訴人丁○○所有，其餘三千
    七百八十九萬零四百三十五元係上訴人丙○○所有之情，已
    據上訴人陳明，從而上訴人二人依據侵權行為損害賠償之法
    律關係，請求被上訴人二人連帶給付上訴人丁○○、丙○○
    各一千一百萬元、三千七百八十九萬零四百三十五元及均自
    訴狀繕本送達之翌日即八十五年十月十七日起至清償日止按
    年息百分之五計算之利息，自屬有據，原審為上訴人二人敗
    訴之判決，容有未洽，上訴論旨，指摘原判決失當，求予廢
    棄，為有理由，應由本院將原判決廢棄，改判如主文第二、
    三項所示。
五、本件判決之基礎已臻明確，兩造其餘攻擊防禦方法及舉證，
    核於判決結果無影響，無庸逐一論述，附此鈙明。
六、據上論結：本件上訴為有理由，依民事訴訟法第四百五十條
    、第八十五條第二項、第四百六十三條、第三百八十五條第
    一項前段，判決如主文。
中　　華　　民　　國　　94　　年　　8 　　月　　30　　日
                      民事第七庭審判長法　官  邱森樟
                                      法　官  陳賢慧
                                      法　官  盧江陽
以上正本係照原本作成。
如對本判決上訴，須於收受判決送達後二十日內向本院提出上訴
書狀，其未表明上訴理由者，應於提出上訴後二十日內向本院提
出上訴理由書 (須按他造人數附具繕本)。
上訴時應提出委任律師為訴訟代理人之委任狀。具有民事訴訟法
第四百六十六條之一第一項但書或第二項之情形為訴訟代理人者
，另應附具律師及格證書及釋明委任人與受任人有該條項所定關
係之釋明文書影本。
                                      書記官　粘銘環
中　　華　　民　　國　　94　　年　　9 　　月　　5 　　日
                                                      Ｈ
附表    李妙媜、乙○○詐騙丁○○、丙○○之金錢，共四八、八
        九○、四三五元。
┌──┬─────┬───┬────┬────────┬────────┐
│編號│  付款人  │發票日│發票人  │票            號│金額（新台幣）  │
├──┼─────┼───┼────┼────────┼────────┤
│１  │合作金庫  │7.15.│黃水木  │NA0000000       │  293,000       │
│    │南台中支庫│      │        │                │                │
├──┼─────┼───┼────┼────────┼────────┤
│２  │台中市第四│9.15.│羅碧聰  │MK0000000       │  310,000       │
│    │信用合作社│      │        │                │                │
├──┼─────┼───┼────┼────────┼────────┤
│３  │第一銀行  │6.│天銘企業│KB0000000       │1,040,000       │
│    │南投分行  │      │乙○○  │                │                │
├──┼─────┼───┼────┼────────┼────────┤
│４  │第一銀行  │6.│天銘企業│KB0000000       │1,672,000       │
│    │南投分行  │      │乙○○  │                │                │
├──┼─────┼───┼────┼────────┼────────┤
│５  │第一銀行  │6.│天銘企業│KB0000000       │  535,000       │
│    │南投分行  │      │乙○○  │                │                │
├──┼─────┼───┼────┼────────┼────────┤
│６  │第一銀行  │7.6.│天銘企業│KB0000000       │3,373,000       │
│    │南投分行  │      │乙○○  │                │                │
├──┼─────┼───┼────┼────────┼────────┤
│７  │第一銀行  │7.6.│天銘企業│KB0000000       │2,004,000       │
│    │南投分行  │      │乙○○  │                │                │
├──┼─────┼───┼────┼────────┼────────┤
│８  │第一銀行  │7.15.│天銘企業│KB0000000       │1,200,000       │
│    │南投分行  │      │乙○○  │                │                │
├──┼─────┼───┼────┼────────┼────────┤
│９  │第一銀行  │7.│天銘企業│KB0000000       │1,907,235       │
│    │南投分行  │      │乙○○  │                │                │
├──┼─────┼───┼────┼────────┼────────┤
│１０  │第一銀行  │8.3.│天銘企業│KB0000000       │1,840,000       │
│    │南投分行  │      │乙○○  │                │                │
├──┼─────┼───┼────┼────────┼────────┤
│  │第一銀行  │8.│天銘企業│KB0000000       │1,460,000       │
│    │南投分行  │      │乙○○  │                │                │
├──┼─────┼───┼────┼────────┼────────┤
│  │第一銀行  │9.3.│天銘企業│KB0000000       │1,607,000       │
│    │南投分行  │      │乙○○  │                │                │
├──┼─────┼───┼────┼────────┼────────┤
│  │第一銀行  │9.12.│天銘企業│MCQA0000000     │  200,000       │
│    │南投分行  │      │乙○○  │                │                │
├──┼─────┼───┼────┼────────┼────────┤
│  │第一銀行  │9.13.│天銘企業│KB0000000       │1,646,000       │
│    │南投分行  │      │乙○○  │                │                │
├──┼─────┼───┼────┼────────┼────────┤
│  │第一銀行  │9.15.│天銘企業│KB0000000       │  970,000       │
│    │南投分行  │      │乙○○  │                │                │
├──┼─────┼───┼────┼────────┼────────┤
│  │第一銀行  │9.15.│天銘企業│KB0000000       │8,000,000       │
│    │南投分行  │      │乙○○  │                │                │
├──┼─────┼───┼────┼────────┼────────┤
│  │第一銀行  │9.│天銘企業│KB0000000       │1,680,000       │
│    │南投分行  │      │乙○○  │                │                │
├──┼─────┼───┼────┼────────┼────────┤
│  │第一銀行  │9.│天銘企業│KB0000000       │2,470,000       │
│    │南投分行  │      │乙○○  │                │                │
├──┼─────┼───┼────┼────────┼────────┤
│  │台中企銀  │10.12.│天銘企業│MCQA0000000     │  200,000       │
│    │名間辦事處│      │乙○○  │                │                │
├──┼─────┼───┼────┼────────┼────────┤
│  │台中企銀  │11.12.│天銘企業│MCQA0000000     │  200,000       │
│    │名間辦事處│      │乙○○  │                │                │
├──┼─────┼───┼────┼────────┼────────┤
│  │台中企銀  │10.│陳寶清  │TH0000000       │1,520,000       │
│    │名間辦事處│      │        │                │                │
├──┼─────┼───┼────┼────────┼────────┤
│  │台中企銀  │9.18.│陳寶清  │NWQA0000000     │2,400,000       │
│    │南投分行  │      │        │                │                │
├──┼─────┼───┼────┼────────┼────────┤
│  │台中企銀  │10.18.│陳寶清  │NWQA0000000     │1,800,000       │
│    │南投分行  │      │        │                │                │
├──┼─────┼───┼────┼────────┼────────┤
│  │第一銀行  │11.│陳寶清  │MCPA0000000     │  750,000       │
│    │南投分行  │      │        │                │                │
├──┼─────┼───┼────┼────────┼────────┤
│  │台中企銀  │12.15.│陳寶清  │MCPA0000000     │  720,000       │
│    │名間辦事處│      │        │                │                │
├──┼─────┼───┼────┼────────┼────────┤
│  │台中企銀  │12.│陳寶清  │MCPA0000000     │2,500,000       │
│    │名間辦事處│      │        │                │                │
├──┼─────┼───┼────┼────────┼────────┤
│  │新竹企銀  │9.│曾鄧春英│0000000         │  343,200       │
│    │          │      │        │                │                │
├──┼─────┼───┼────┼────────┼────────┤
│  │新竹企銀  │10.15.│曾鄧春英│0000000         │  360,000       │
│    │          │      │        │                │                │
├──┼─────┼───┼────┼────────┼────────┤
│  │新竹企銀  │10.15.│曾鄧春英│0000000         │  360,000       │
│    │          │      │        │                │                │
├──┼─────┼───┼────┼────────┼────────┤
│  │花旗銀行  │8.18.│洪鴻湖  │0000000         │  680,000       │
│    │新竹分行  │      │        │                │                │
├──┼─────┼───┼────┼────────┼────────┤
│  │花旗銀行  │8.│洪鴻湖  │0000000         │  820,000       │
│    │新竹分行  │      │        │                │                │
├──┼─────┼───┼────┼────────┼────────┤
│  │花旗銀行  │9.15.│洪鴻湖  │0000000         │  740,000       │
│    │新竹分行  │      │        │                │                │
├──┼─────┼───┼────┼────────┼────────┤
│  │花旗銀行  │9.15.│洪鴻湖  │0000000         │  520,000       │
│    │新竹分行  │      │        │                │                │
├──┼─────┼───┼────┼────────┼────────┤
│  │花旗銀行  │7.│洪鴻湖  │0000000         │  810,000       │
│    │新竹分行  │      │        │                │                │
├──┼─────┼───┼────┼────────┼────────┤
│  │南投市農會│9.20.│陳春生  │0000000         │  860,000       │
├──┼─────┼───┼────┼────────┼────────┤
│  │南投市農會│9.│徐春生  │0000000         │  700,000       │
├──┼─────┼───┼────┼────────┼────────┤
│  │中市一信  │9.│黃中宇  │JA0000000       │  400,000       │
│    │公益分社  │      │        │                │                │
└──┴─────┴───┴────┴────────┴────────┘
